【裁判字號】    97,訴,734
【裁判日期】    970922
【裁判案由】    違反毒品危害防制條例
【裁判全文】
臺灣雲林地方法院刑事判決               97年度訴字第734號
公  訴  人  臺灣雲林地方法院檢察署檢察官
被      告  甲○○
上列被告因違反毒品危害防制條例案件，經檢察官提起公訴（97
年度毒偵字第1033號），嗣因被告就被訴事實為有罪之陳述，經
本院合議庭裁定由受命法官獨任適用簡式審判程序審理，判決如
下：
    主  文
甲○○施用第一級毒品，累犯，處有期徒刑壹年壹月。
    事  實
一、甲○○前因違反麻醉藥品管理條例案件，經本院以84年度訴
    字第526 號判處有期徒刑7 年、8 月，應執行有期徒刑7 年
    2 月確定，入監服刑後，於民國88年8 月7 日假釋出監；又
    因竊盜案件，經本院以90年度易字第224 號判處有期徒刑2
    年確定，上開假釋並經撤銷，應執行殘刑有期徒刑3 年13日
    前揭案件接續執行後，於95年9 月26日假釋出監，甫於96年
    3 月21日假釋期滿未經撤銷，視為已執行完畢。又其前於90
    年間，因施用毒品案件，經本院裁定送觀察、勒戒後，認有
    繼續施用毒品之傾向，再裁定令入戒治處所施以強制戒治，
    於91年8 月20日因停止戒治、交付保護管束出所，甫於92年
    2 月28日保護管束期滿未經撤銷，視為已執行完畢，並經臺
    灣雲林地方法院檢察署檢察官於同年3 月14日以92年度戒毒
    偵字第19號為不起訴處分確定。其於上開強制戒治執行完畢
    後5 年內，復於96年11月間，因施用第一、二級毒品案件，
    經本院以97年度訴字第64號分別判處有期徒刑8 月、6 月，
    應執行有期徒刑1 年確定。詎其仍不知悔改，復基於施用第
    一、二級毒品之犯意，於97年5 月9 日某時，在雲林縣斗六
    市某稻田內，將第一級毒品海洛因及第二級毒品甲基安非他
    命混合後置於玻璃球內以火燒烤後吸食其煙霧，以此方式同
    時施用第一級毒品海洛因及第二級毒品甲基安非他命1 次。
    嗣於同年月10日晚上9 時20分許，因另犯毒品案件為警緝獲
    後，經帶回調查並採尿送驗，始悉上情。
二、案經雲林縣警察局斗六分局報告臺灣雲林地方法院檢察署檢
    察官偵查起訴。
    理  由
一、按本件被告甲○○所犯係死刑、無期徒刑、最輕本刑為3 年
    以上有期徒刑以外之罪，其於準備程序就前揭被訴事實為有
    罪之陳述，經受命法官告知簡式審判程序之旨，並聽取其與
    公訴人之意見後，本院認無不得或不宜改依簡式審判程序進
    行之情事，依刑事訴訟法第273 條之1 第1 項、第284 條之
    1 規定，裁定本件由受命法官獨任進行簡式審判程序，合先
    敘明。
二、上揭犯罪事實，業據被告於本院審理中坦承不諱；且被告於
    97年5 月10日所採集之尿液經送驗結果，呈嗎啡及甲基安非
    他命之陽性反應，此有台灣檢驗科技股份有限公司97年5 月
    21日報告編號KＺ000000000000號濫用藥物尿液檢驗報告及被
    告採尿之姓名對照表各1 份附卷可稽。又按若將海洛因與安
    非他命（國內通常吸食的應為甲基安非他命）混合置於玻璃
    球中以燒烤方式吸食，於施用者之尿液中應可檢出嗎啡（海
    洛因主要代謝物之一）、甲基安非他命之陽性反應，業據行
    政院衛生署管制藥品管理局以93年9 月6 日管檢字第093000
    8112號函敘明可查，足見被告所供其將海洛因與甲基安非他
    命混合後一起施用乙節，並非不可能之事。綜上足認，被告
    前揭自白核與事實相符，應堪採為其有罪之證據，則被告前
    開同時施用第一級毒品海洛因及第二級毒品甲基安非他命1
    次之犯行，堪以認定。
三、按犯毒品危害防制條例第10條施用第一、二級毒品之罪者，
    檢察官應聲請法院裁定，令被告入勒戒處所觀察、勒戒，經
    觀察、勒戒後，檢察官依據勒戒處分之陳報，認受觀察、勒
    戒人無繼續施用毒品傾向者，應即釋放，並為不起訴之處分
    ；認受觀察、勒戒人有繼續施用毒品之傾向者，檢察官應聲
    請法院裁定令入戒治處所強制戒治，其期間為6 個月以上，
    至無繼續強制戒治之必要為止，但最長不得逾1 年，強制戒
    治期滿，應即釋放，由檢察官為不起訴之處分。觀察、勒戒
    或強制戒治執行完畢釋放後，5 年內再犯第10條之罪者，應
    依一般刑事訴訟程序予以起訴論罪科刑，此觀諸毒品危害防
    制條例第20條第1 項、第2 項、第23條第1 項、第2 項規定
    自明。而被告若於5 年內已再犯，經依法追訴處罰，縱其第
    3 次（或第3 次以上）再度施用毒品之時間，在初犯經觀察
    、勒戒或強制戒治執行完畢釋放5 年以後，已不合於「5 年
    後再犯」之規定，且因已於「5 年內再犯」，顯見其再犯率
    甚高，原實施觀察、勒戒或強制戒治，已無法收其實效，即
    應依該條例第10條處罰（最高法院95年第7 次刑事庭會議決
    定可資參照）。查被告前於90年間，因施用毒品案件，經本
    院裁定送觀察、勒戒後，認有繼續施用毒品之傾向，再裁定
    令入戒治處所施以強制戒治，於91年8 月20日因停止戒治、
    交付保護管束出所，甫於92年2 月28日保護管束期滿未經撤
    銷，視為已執行完畢，並經臺灣雲林地方法院檢察署檢察官
    於同年3 月14日以92年度戒毒偵字第19號為不起訴處分確定
    ；其於上開強制戒治執行完畢後5 年內，復於96年11月間，
    因施用第一、二級毒品案件，經本院以97年度訴字第64號分
    別判處有期徒刑8 月、6 月，應執行有期徒刑1 年確定，有
    臺灣高等法院被告前案紀錄表1 份在卷可考，則被告再犯本
    件施用毒品犯行之時間，雖在前次強制戒治執行完畢之5 年
    後，惟其既已於5 年內再犯施用毒品案件，並經法院論罪科
    刑，依前揭說明，本件被告施用毒品犯行仍應依法予以論罪
    科刑。
四、查海洛因及甲基安非他命分別係毒品危害防制條例第2 條第
    2 項第1 款及第2 款所明定之第一、二級毒品。核被告所為
    係犯毒品危害防制條例第10條第1 項之施用第一級毒品罪及
    同條第2 項之施用第二級毒品罪。被告持有第一、二級毒品
    之行為，已為其施用之高度行為所吸收，均不另論罪。又被
    告以一施用行為，同時施用第一、二級毒品，觸犯構成要件
    不同之罪名，為想像競合犯，應從一重之施用第一級毒品罪
    處斷，公訴人認被告係分別施用第一、二級毒品，而應分論
    併罰，尚有誤會。再被告前因違反麻醉藥品管理條例案件，
    經本院以84 年 度訴字第526 號判處有期徒刑7 年、8 月，
    應執行有期徒刑7 年2 月確定，入監服刑後，於88年8 月7
    日假釋出監；又因竊盜案件，經本院以90年度易字第224 號
    判處有期徒刑2 年確定，上開假釋並經撤銷，應執行殘刑有
    期徒刑3 年13 日 前揭案件接續執行後，於95年9 月26日假
    釋出監，甫於96 年3月21日假釋期滿未經撤銷，視為已執行
    完畢，有前揭臺灣高等法院被告前案紀錄表可參，其受有期
    徒刑之執行完畢後，5 年內故意再犯本件有期徒刑以上之罪
    ，為累犯，應依刑法第47條第1 項之規定加重其刑。本院審
    酌被告前因施用毒品，先後經觀察、勒戒、強制戒治及法院
    判刑後，仍未戒絕毒品，再犯本件施用毒品犯行，顯見其無
    悔改之意，戒毒之意志不堅，有失政府制定毒品危害防制條
    例之立法美意，本不宜寬貸，惟念其施用毒品乃自戕一己之
    身體健康，尚未害及他人，犯後亦坦承犯行，態度尚佳等一
    切情狀，因認公訴人於本院審理中論告時求處有期徒刑2 年
    6 月尚嫌過重，爰量處如主文所示之刑。
據上論斷，應依刑事訴訟法第273 條之1 第1 項、第284 條之1
、第299 條第1 項前段，毒品危害防制條例第10條第1 項、第2
項，刑法第11條前段、第55條、第47條第1 項，判決如主文。
本案經檢察官林豐正到庭執行職務。
中    華    民    國    97    年    9     月    22    日
                  刑事第一庭    法  官  王雅苑
以上正本證明與原本無異。
如不服本判決，應於判決收受後10日內，向本院提出上訴狀（須
附繕本）。
                                書記官  張簡純靜
中    華    民    國    97    年    9     月    22    日
附錄本案論罪科刑法條全文：
毒品危害防制條例第10條
施用第一級毒品者，處6 月以上5 年以下有期徒刑。
施用第二級毒品者，處3 年以下有期徒刑。


司法院資訊處製作；財團法人民間司法改革基金會備份。
